臺灣臺南地方法院刑事判決　　　　　　　　　　　　　九十一年度自字第二八五號
　　自　訴　人　甲○○
　　被　　　告　乙○○
右列被告因詐欺案件，經自訴人提起自訴，本院判決如左：
    主  文
乙○○意圖為自己不法之所有，以詐術使人將本人之物交付，處有期徒刑參月，如易
科罰金，以參佰元折算壹日。緩刑參年。
    事  實
一、乙○○明知其經濟狀況已陷困難，於民國九十年七月六日已經票據交換所公告為
    拒絕往來戶，竟基於意圖為自己不法所有之犯意，隱瞞自己已為拒絕往來並無清
    償借款能力之事實，於九十年十月間，向友人甲○○借款新台幣一十五萬五千元
    ，並交付支票三紙（付款人：均為台南市第六信用合作社總社、帳號：0000
    0－0－000號、支票號碼：分別為ＡＹ0000000、ＡＹ000000
    0及ＡＹ0000000號、發票日：分別為九十年十二月三十日、九十一年二
    月五日及九十一年二月二十五日，金額：分別為六萬元、三萬五千元、六萬元，
    合計一十五萬五千元），詎料前開支票屆期提示，均因存款不足而不獲兌現，遭
    受退票，而乙○○於前揭支票退票後即避不見面，直至九十一年三月間始清償二
    萬元，餘款於甲○○追索無著後始知受騙。
二、案經甲○○提起自訴。
    理  由
一、訊據被告乙○○固不否認向自訴人甲○○借款一十五萬五千元之事實，惟矢口否
    認有何詐欺之犯行，辯稱：我的支票到現在還在正常使用云云。經查：右揭事實
    ，業據自訴人甲○○指訴歷歷，並有支票暨退票理由單各三紙（均為影本）附卷
    可稽。而本院依職權向台南市第六信用合作社函查結果，被告於借款之前即九十
    年七月六日即經票據交換所公告為拒絕往來戶，此有台南市第六信用合作社九十
    一年九月五日南六信字第三四一九號函及所附之票據明細查詢單可證。又被告自
    八十六年起至九十年十月向自訴人借款之前即有多次退票紀錄，足認被告資力確
    已不足，其竟隱瞞其支票已經公告拒絕往來之事實，向訴人借得款項並以經拒往
    來之支票博取自訴人之信任，以致自訴人受騙將款項借予被告，顯見被告確有對
    於自訴人施以隱瞞其無資力返還借款之詐術行為。未查：被告自其所交付自訴人
    之支票跳票後即避不見面，此有被告於本院審理中供稱之：「我欠很多人錢，也
    沒有與他們聯絡」等語可知，足認被告借款之時即已預見其並無清償之能力，於
    支票無法兌現後即避不見面。被告嗣後雖於九十一年三月間返還自訴人二萬元，
    然此僅為被告犯後態度之問題，並無卸於被告詐騙自訴人之犯行。綜上所述被告
    明知已無清償借款之能力，竟隱瞞此節，其有不法所有之詐欺意圖甚明。是本件
    事證明確，被告犯行洵堪認定，應依法論科。
二、核被告所為，係犯刑法第三百三十九條第一項之詐欺取財罪。爰審酌被告之素行
    、犯罪之動機、目的、手段、犯罪所生之危害、未與自訴人達成民事和解，及犯
    罪後仍矯言掩飾犯行之態度等一切情狀，量處如主文所示之刑，並諭知易科罰金
    之折算標準，以資懲儆。又被告前未曾受有期徒刑以上刑之宣告，有台灣高等法
    院被告全國前案記錄表一紙附卷可稽，其因一時失慮，致罹刑章，雖未與自訴人
    協商和解，然如遽予執行則其返還原告借款之能力更將往後順延，而被告經此刑
    之宣告後，應知警惕而無再犯之虞，本院認前開所宣告之刑，以暫不執行為適當
    ，予以宣告緩刑三年，以啟自新。
據上論斷，應依刑事訴訟法第三百四十三條、第二百九十九條第一項前段、刑法第三
百三十九條第一項、第四十一條第一項前段、第七十四條第一款、罰金罰鍰提高標準
條例第一條前段、第二條，判決如主文。
中      華      民      國    九十一    年    十    月      二十八      日
                                  臺灣臺南地方法院刑事第五庭
                                          法  官  蔡  直  青
右正本證明與原本無異。
如不服本判決，應於判決送達後十日內向本院提出上訴狀( 應附繕本 )。
                                          書記官  沈  建  杉
中      華      民      國    九十一    年    十    月      二十九      日
附錄本案論罪科刑法條全文：
刑法第三百三十九條第一項
  意圖為自己或第三人不法之所有，以詐術使人將本人或第三人之物交付者，處五年
  以下有期徒刑、拘役或科或併科一千元以下罰金。
